【裁判字號】    97,交易,69
【裁判日期】    970326
【裁判案由】    過失傷害
【裁判全文】
臺灣臺中地方法院刑事判決              97年度交易字第69號
公  訴  人  臺灣臺中地方法院檢察署檢察官
被      告  丙○○
上列被告因過失傷害案件，經檢察官提起公訴（96年度偵字第
15645號），被告於本院行準備程序時就被訴事實為有罪之陳述
，經聽取當事人意見後，由本院裁定進行簡式審判程序，判決如
下：
    主  文
丙○○因過失傷害人致重傷，處有期徒刑參月，如易科罰金，以
新臺幣壹仟元折算壹日。
    犯罪事實
一、丙○○於民國96年5月26日上午5時55分許，駕駛車牌號碼10
    35─LQ號自小客車，沿臺中市○○路由昌平路往崇德路方向
    前進，行經該路段與大富路之交岔路口，為閃黃燈號誌之路
    口，本應注意汽車行駛至交岔路口，其行進應遵守燈光號誌
    ，且閃光黃燈表示警告，應減速接近，注意安全，小心通過
    ，且依當時情形，又無不能注意之情形，竟疏於注意及此，
    即貿然通過上述路口，適陳怡儒騎乘車牌號碼M2M─255號機
    車，沿臺中市○○路由昌平路往臺中縣方向前進，亦疏未注
    意行至閃紅燈號誌路口，應減速接近，先停止於交岔路口前
    ，讓幹道車優先通行後認為安全時，方得續行，陳怡儒之機
    車前車頭因而與丙○○汽車之左側車身相碰撞，致陳怡儒人
    車倒地，因而受有蜘蛛膜下腔出血併腦水腫、雙側胸部鈍挫
    傷併血胸及氣胸、脾臟第三級撕裂傷、雙側股骨開放性骨折
    、硬腦膜下積液等傷害，經送醫急救後，其腦部傷害屬永久
    無法回復之重傷害。而丙○○於肇事後，在有偵查權限之人
    知悉犯罪人之前，主動向到場處理事故員警彭國泰陳明自己
    係肇事者，自首接受裁判。
二、案經陳怡儒之法定代理人乙○○訴請臺灣臺中地方法院檢察
    署檢察官偵查起訴。
    理  由
一、上揭犯罪事實，業據被告丙○○於本院訊問時坦承不諱，核
    與告訴人乙○○於警詢、偵查時均指訴被害人陳怡儒因本件
    車禍受傷等情相符，且有道路交通事故現場圖、道路交通事
    故調查報告表(一)、(二)、臺中市○○○道路交通事故肇事人自
    首情形紀錄表各1份、中國醫藥大學附設醫院診斷證明書影
    本4份暨其96年12月11日院管檔字第0961204994號函1份及現
    場、車損、傷勢照片等在卷可稽。按汽車行駛至交岔路口，
    其行進應遵守燈光號誌，且閃光黃燈表示「警告」，車輛應
    減速接近，注意安全，小心通過，道路交通安全規則第102
    條第1款、道路交通標誌標線號誌設置規則第211條第1項第1
    款分別定有明文，被告駕車自應注意上述道路交通安全規定
    ，且依卷附之道路交通事故調查報告表所載，本件車禍發生
    當時天候、路況、視距均良好，而被告為考有駕駛執照之人
    ，應熟知上開交通安全規則，若稍加注意，即可採取適切之
    措置以避免本件車禍事故之發生，故依當時之情形，顯無不
    能注意之情事，其竟疏未注意及此，以致肇事致人受傷，其
    有應注意能注意而不注意之過失責任。且本件經送臺灣省臺
    中縣區車輛行車事故鑑定委員會鑑定結果，亦認被告駕駛上
    開汽車，違反上開道路交通安全規則規定，行經閃黃號誌路
    口疏未減速慢行，為肇事次因等情，有該委員會96年9月12
    日中市行字第0965402953號函鑑定意見書一份附卷可參（偵
    卷第34頁以下）；且經再送請臺灣省車輛行車事故覆議鑑定
    委員會鑑定結果，亦照上開鑑定意見等情，亦有該委員會96
    年10月29日府覆議字第0966203430號函1份在卷可稽（偵卷
    第54頁），是被告就本件車禍之發生，確有過失，應無疑義
    。而被害人陳怡儒因本件車禍所受如犯罪事實欄所載之傷勢
    ，與被告之過失行為間，復有相當之因果關係，至為灼然。
    又本院就被害人陳怡儒所受傷害，經函詢中國醫藥大學附設
    醫院，其函覆被害人陳怡儒所受之傷勢中腦部傷害為永久無
    法回復之傷害，包括缺氧性腦病變、水腦症、腦挫傷等等語
    ，有該院96年12月11日回函一份暨檢附之病情說明1份附卷
    可證，堪認被害人陳怡儒所受之傷害，確已達重傷害之程度
    。又雖被害人陳怡儒行經該處，亦疏未注意駕駛重機車行經
    閃紅號誌路口未讓幹道車先行，於本件車禍事故之發生亦有
    過失，且應為肇事主因，然此僅係被害人是否與有過失之問
    題，並不能因此解免被告過失之責任。由此足見被告之自白
    與事實相符，從而本件事證明確，被告過失致重傷害之犯行
    至堪認定，應依法論科。
二、核被告所為，係犯刑法第284條第1項後段之過失傷害人致重
    傷害罪。被告於肇事後，留於現場向到場處理之員警彭國泰
    陳明自己係肇事者，有該員警製作之臺中市○○○道路交通
    事故肇事人自首情形紀錄表一份在卷可參（警卷第25頁），
    其對於未發覺之罪自首而接受裁判，本院審酌當時情狀，認
    得依刑法第62條前段之規定，減輕其刑。爰審酌被告素行尚
    可，就本件車禍之發生，須負次要過失責任，被害人陳怡儒
    因本件車禍致重傷害，而無法回復正常狀態，不僅造成被害
    人身心極大損害，且被害人日後之醫療照顧，對於其家人亦
    造成精神上及經濟上之重大負擔，暨念被告犯罪能自首坦承
    犯行，態度良好，及願意賠償之金額與告訴人要求之金額差
    距過大，而無法達成和解（故不宜宣告緩刑），及其犯罪之
    動機、目的、手段等一切情狀，量處如主文所示之刑，以資
    懲儆。又中華民國96年罪犯減刑條例，業於96年7月16日施
    行，該條例第2條第1項規定「犯罪在中華民國96年4月24日
    以前者，除本條例另有規定外，依下列規定減刑：．．三、
    有期徒刑、拘役或罰金，減其刑期或金額二分之一。」，本
    件被告之犯罪並非在96年4月24日以前，是本件即無上開減
    刑規定之適用，併予敘明。
據上論斷，應依刑事訴訟法第273條之1第1項、第299條第1項前
段，刑法第284條第1項後段、第62條前段、第41條第1項前段，
刑法施行法第1條之1，判決如主文。
本案經檢察官甲○○到庭執行職務。
中    華    民    國    97    年    3     月    26    日
                     交通法庭    法  官  洪堯讚
上正本證明與原本無異。
如不服本判決，應於收受送達後10日內向本院提出上訴書狀（應
敘述具體理由並附繕本）。
上訴書狀如未敘述理由，應於上訴期間屆滿後20日內補提理由書
於本院。
                                 書記官  沈慧玲
中    華    民    國    97    年    3     月    26    日
中華民國刑法第284條
因過失傷害人者，處 6 月以下有期徒刑、拘役或 5 百元以下罰
金，致重傷者，處1年以下有期徒刑、拘役或5百元以下罰金。
從事業務之人，因業務上之過失傷害人者，處 1 年以下有期徒刑
、拘役或1 千元以下罰金，致重傷者，處 3 年以下有期徒刑、
拘役或2千元以下罰金。


司法院資訊處製作；財團法人民間司法改革基金會備份。
